【裁判字號】    97,易,1242
【裁判日期】    970530
【裁判案由】    竊盜
【裁判全文】
臺灣臺北地方法院刑事判決              97年度易字第1242號
公  訴  人  臺灣臺北地方法院檢察署檢察官
被      告  甲○○
上列被告因竊盜案件，經檢察官提起公訴（97年度偵字第5853號
），本院判決如下：
    主  文
甲○○踰越門扇，於夜間侵入住宅竊盜，處有期徒刑拾月。
    事  實
一、甲○○於民國97年2月29日2時20分之夜間，意圖為自己不法
    之所有，在乙○○位於臺北市中山區○○○路○段140巷2之1
    號住處，見該屋後方2樓窗戶並未上鎖，竟踰越上址2樓窗戶
    侵入乙○○之住處，走至3樓客廳竊取乙○○之女兒楊淑珍
    置於電腦桌上之黑色零錢包1只（內有現金新臺幣【下同】
    178元）得手後即欲離去，恰因附近住戶蔡永航撞見甲○○
    踰越窗戶之行為隨即報警，經警到場於甲○○走至上址1樓
    之際予以逮捕，並在甲○○身上扣得上開之黑色零錢包。
二、案經臺北市政府警察局中山分局移送臺灣臺北地方法院檢察
    署檢察官偵查起訴。
    理  由
一、證據能力部分
  (一)按被告以外之人於審判外之言詞或書面陳述，除法律有規定
    者外，不得作為證據；被告以外之人於偵查中向檢察官所為
    之陳述，除顯有不可信之情況者外，得為證據；被告以外之
    人於審判外之陳述，雖不符前4條之規定，而經當事人於審
    判程序同意作為證據，法院審酌該言詞陳述或書面陳述作成
    時之情況，認為適當者，亦得為證據；當事人、代理人或辯
    護人於法院調查證據時，知有第159條第1項不得為證據之情
    形，而未於言詞辯論終結前聲明異議者，視為有前項之同意
    。刑事訴訟法第159條第1項、第159條之1第2項、第159條之
    5分別定有明文。
  (二)本件證人乙○○、蔡永航、楊淑珍於警詢、偵查所為之證述
    ，為被告以外之人於審判外之言詞陳述，性質屬傳聞證據，
    然證人乙○○在偵查庭之證述，係以證人身分向檢察官所為
    並經具結後始為陳述，且無不法取證等任何顯有不可信之情
    形，兼以被告甲○○於本院審理時，就此部分證詞亦有反對
    辯論之機會，依刑事訴訟法第159條之1第2項規定，具有證
    據能力。另被告於本院審理時，對於證人乙○○、蔡永航、
    楊淑珍於警詢時所為之證述，於言詞辯論終結前對於證據能
    力均未聲明異議，本院審酌該等傳聞證據作成之情況，亦無
    違法或不當情事，因而認為適當，依前揭第159條之5第2項
    規定，視為被告已有前項之同意，均得做為證據。
二、訊據被告甲○○固不否認於上揭時、地，踰越2樓窗戶侵入
    乙○○之住處，自3樓客廳取走楊淑珍所有之黑色零錢包，
    內含現金178元等事實，惟矢口否認有何竊盜犯行，辯稱：
    伊當時喝醉酒，為何發生這事件全無記憶等語。
三、經查：
  (一)被告於上揭時、地，踰越2樓窗戶侵入乙○○之住處，到3樓
    客廳取走楊淑珍置於電腦桌上之黑色零錢包1只，內有現金
    178元，被告欲自1樓離去之際經警逮捕，在被告身上扣得黑
    色零錢包等情，被告並不否認，復據證人乙○○、蔡永航、
    楊淑珍於警詢、偵查時證述甚詳，有警詢、偵查筆錄可稽（
    偵卷第8至12頁、第50至52頁、第55至56頁），並有竊盜案
    現場照片4張、贓證物照片1張、物品發還領據、扣押物品目
    錄表等在卷可佐（偵卷第31頁，第33至36頁），足堪認定為
    真實。
  (二)被告雖辯稱伊因當晚喝太多酒，完全沒有記憶，不知道自己
    在做什麼云云。然刑法第19條第2項所稱精神耗弱，係指行
    為時之精神，對外界事物之判斷能力、辨識行為違法或依其
    辨識而行為之能力，較普通人之平均程度，顯然減退而言，
    與全無意識能力之心神喪失情形不同；又飲酒至醉，陷於精
    神耗弱，原為一時之精神狀態，非若精神病患之有持續性，
    故事後判斷行為人於行為時是否在酒醉精神耗弱中，無從如
    對一般精神病患得就其生理、精神等狀況為鑑定，因而法院
    綜合行為人行為時各種主客觀情形為合理推斷，自非法所不
    許（最高法院80年度台上字第3511號判決可參）。被告於同
    日3時15分許經警測試其酒精濃度值為0.94MG/L，有被告酒
    精濃度測試單1紙在卷可核（見偵卷第37頁），但僅能證明
    被告於行為前有飲酒之事實，惟被告於實施呼氣酒測時血液
    中所含酒精之濃度，與其行為時對於外界事務之知覺理會及
    判斷作用是否減退或完全喪失，並無必然關係，且被告於審
    理時亦供陳：「（每次喝完酒，是否會偷東西？）不會」等
    語（見本院卷第34頁），亦可知被告飲酒與偷竊行為並無必
    然關聯；再者，證人乙○○證稱：其沒有發現被告喝酒，也
    沒有看到被告走路有異常等語（見偵卷第55頁），可見被告
    行止並未因飲酒而外顯酒醉酩酊狀態，參以被告仍可攀至2
    樓窗戶踰越入內，並清楚辨別屋內何項物品具有財產價值予
    以竊取，待經警方逮捕時仍知予以反抗、爭執等情，顯見被
    告之知覺、理會及判斷能力等精神狀態縱因飲酒而受有影響
    ，但並非全然無法辨識其行為內容，則其所辯當天有喝酒，
    發生何事不知情云云，係為推諉之詞，不足採信。縱或被告
    確有飲酒，且酒精濃度業達0.94MG/L，然其飲酒之原因係出
    於其自由意願，此為被告所不否認，當屬故意或過失自行招
    致，依刑法第19條第3項規定仍無從據此酌減其刑之餘地，
    特予說明。
  (三)綜上，本件事證明確，被告所辯並非可採，犯行可以認定。
四、核被告所為，係犯刑法第321條第1項第1、2款之加重竊盜罪
    。爰審酌被告不思正途獲致財富，貪圖慾便而竊取他人財物
    ，復以如事實欄所載之方式下手行竊，嚴重影響人民人身及
    財產安全，對於社會治安危害重大，事後仍飾詞狡辯，惟竊
    得財物價值非鉅，暨被告犯罪之動機、目的、手段及其品行
    、生活狀況、智識程度等一切情狀，量處如主文所示之刑，
    以示懲儆。
據上論斷，依刑事訴訟法第299條第1項前段、刑法第321條第2款
、第1款，判決如主文。
本案經檢察官郭麗娟到庭執行職務。
中    華    民    國    97    年    5     月    30    日
                  刑事第五庭  法  官  黃程暉
以上正本證明與原本無異。
如不服本判決，應於判決送達後10日內向本院提出上訴狀（應抄
附繕本）。告訴人或被害人如對於本判決不服者，應具備理由請
求檢察官上訴，其上訴期間之計算係以檢察官收受判決正本之日
期為準
                              書記官  張耀鴻
中    華    民    國    97    年    5     月    30    日
附錄本案論罪科刑法條：
中華民國刑法第321條
（加重竊盜罪）
犯竊盜罪而有左列情形之一者，處六月以上、五年以下有期徒刑
：
一、於夜間侵入住宅或有人居住之建築物、船艦或隱匿其內而犯
    之者。
二、毀越門扇、牆垣或其他安全設備而犯之者。
三、攜帶兇器而犯之者。
四、結夥三人以上而犯之者。
五、乘火災、水災或其他災害之際而犯之者。
六、在車站或埠頭而犯之者。
前項之未遂犯罰之。


司法院資訊處製作；財團法人民間司法改革基金會備份。
